【裁判字號】    96,易,457
【裁判日期】    970409
【裁判案由】    竊盜
【裁判全文】
臺灣雲林地方法院刑事判決               96年度易字第457號
公  訴  人  臺灣雲林地方法院檢察署檢察官
被      告  乙○○
                    （另案在臺灣雲林第二監獄執行中）
            己○○
                    （現在臺灣雲林看守所附設勒戒所執行強
共      同
指定辯護人  本院公設辯護人  丙○○
上列被告因竊盜案件，經檢察官提起公訴（96年度偵緝字第193
號、第194 號），本院判決如下：
    主      文
乙○○共同攜帶兇器竊盜，累犯，處有期徒刑壹年壹月，扣案之
T 型扳手、六角扳手、雙頭扳手及老虎鉗各壹支，均沒收之。
己○○共同攜帶兇器竊盜，處有期徒刑拾壹月，扣案之T 型扳手
、六角扳手、雙頭扳手及老虎鉗各壹支，均沒收之。
乙○○其餘被訴竊盜部分無罪。
    事實及理由
甲、有罪部分：
壹、犯罪事實：
一、乙○○前於民國92年間因搶奪案件，經本院以92年度易字第
    418 號判處有期徒刑1 年8 月確定，於94年9 月16日縮短刑
    期假釋出監，至95年5 月24日假釋期滿未經撤銷以已執行完
    畢論。
二、乙○○之友人庚○○（庚○○竊盜部分，經本院以96年易字
    第326 號判處有期徒刑7 月確定，入監執行中），平日有施
    用第一級毒品海洛因之慣行，於96年5 月23日上午7 、8 時
    許，因不知自何處購得海洛因施用，遂以雲林縣四湖鄉○○
    路85號「參天宮」前之公用電話撥打乙○○持用之門號0000
    000000號行動電話，相約於同日下午3 時許至參天宮相見。
    是時，乙○○協同其女友己○○駕駛車號YY-8180 號自小客
    車，至參天宮與庚○○見面，庚○○詢得何處可購買海洛因
    後，因乙○○及己○○沒有現金，庚○○獨自前往購買海洛
    因施用（庚○○施用海洛因部分未據起訴）。庚○○於同日
    下午3 時至4 時許返回參天宮前至上開自小客車內與乙○○
    及己○○會面，3 人遂乘上開自小客車於參天宮附近閒逛。
    過程中，庚○○見參天宮前之右側門處由甲○○所管領（市
    價約新臺幣【下同】80,000元）之8 組ㄇ字型不銹鋼白鐵製
    欄杆（下稱本案白鐵欄杆）價值不斐，遂起貪念，即向乙○○及己○○提議共同於晚上行竊，乙○○及己○○微笑以對
    ，庚○○便詢問乙○○及己○○2 人先前如何行竊避免查緝
    ，乙○○、己○○及庚○○3 人遂籌畫由乙○○及己○○2
    人先負責拆卸本案白鐵欄杆螺絲後，再離開犯案現場，另由
    庚○○於同日晚間12時許駕車將本案白鐵欄杆搬運上車，撥
    打乙○○上開行動電話，3 人再會合前往乙○○及己○○所
    尋覓之販賣地點，變現所得由乙○○及己○○分得6 成、庚○○分得4 成，乙○○及己○○與庚○○即達成共同竊盜之
    謀議，庚○○並將其所有之T 型扳手、六角扳手、雙頭扳手
    、老虎鉗各1 支留於乙○○及己○○所駕駛之上開自小客車
    內，供其2 人拆解本案白鐵欄杆基座螺絲。其3 人遂共同基
    於意圖為自己不法之犯意聯絡，乙○○及己○○於96年5 月
    23日晚間11時許左右，駕駛上開自小客車至參天宮前，分持
    庚○○所交付，客觀上足對他人生命、身體、安全構成威脅
    ，足供兇器使用之T 型扳手、六角扳手、雙頭扳手、老虎鉗
    各1 支，以其中之T 型扳手或六角扳手等工具鬆開本案白鐵
    欄杆基座之螺絲後，將該等工具置於地上，乙○○及己○○
    2 人旋即駕車離開參天宮，並於附近徘徊，等候庚○○通知
    ，用以避人耳目。庚○○於相約之時間駕駛其所竊得之車號
    GI-3991 號自小貨車至參天宮門前（庚○○竊車部分未據起
    訴），見本案白鐵欄杆之基座螺絲已被鬆開，庚○○迅速將
    本案白鐵欄杆如數搬運至前述自小貨車並拾起置於地面之上
    開工具，竊取得手後，庚○○即於同日晚間11時52分許，以
    參天宮門前之公用電話撥打乙○○上開行動電話聯絡乙○○
    及己○○。約5 分鐘過後，乙○○及己○○駕駛上述自小客
    車至現場，庚○○進入該車與乙○○及己○○商談變賣本案
    白鐵欄杆事宜。惟庚○○上車不久後，適警巡邏經過，庚○○因另案通緝，見狀下車逃逸，為警追捕到案，並在其駕駛
    之自小貨車上扣得前述T 型扳手、六角扳手、雙頭扳手及老
    虎鉗各1 支而查獲，惟乙○○、己○○則駕車趁隙逃逸，嗣
    經通緝始逮捕到案。
貳、認定犯罪事實所憑證據及理由：
一、證據能力部分：
(一)、按「被告以外之人於審判外之言詞或書面陳述，除法律有規
    定者外，不得作為證據。」刑事訴訟法第159 條第1 項定有
    明文。惟「被告以外之人於審判外之陳述，雖不符前4 條之
    規定，而經當事人於審判程序同意作為證據，法院審酌該言
    詞陳述或書面陳述作成時之情況，認為適當者，亦得為證據
    。」刑事訴訟法第159 條之5 亦有明文。再者，「當事人、
    代理人、辯護人或輔佐人聲請調查之證據，法院認為不必要
    者，得以裁定駁回之。」刑事訴訟法第163 條之2 第1 項足
    供法院調查證據、促進訴訟之參考。
(二)、庚○○於96年7 月17日檢察官面前之證述筆錄部分：庚○○
    於本院審理時業經到庭具結證述，其內容較上開筆錄之記載
    更加明確，本院認為前述筆錄無再行調查之必要，爰依刑事
    訴訟法第163 條之2 第1 項之規定，駁回檢察官調查證據之
    聲請，則該筆錄證據能力之有無，不再論述。
(三)、其餘本案判決所引用之書面供述證據，被告2 人及其辯護人
    均同意列為證據調查，本院審酌該書面作成時之情況，認為
    適當，依刑事訴訟法第159 條之5 第1 項之規定，認均具證
    據能力。
二、證明力部分：
    被告乙○○及己○○固坦認其2 人為男女朋友，於96年5 月
    23日晚間有至參天宮前見與庚○○碰面，庚○○並坐上被告
    2 人所駕駛上開自小客車後座，與其2 人聊天等情，惟否認
    有何共同攜帶兇器竊盜之犯行，辯稱：當日是庚○○要向被
    告2 人借錢，其等始前往參天宮前與庚○○會面，並未與庚○○共同竊取本案白鐵欄杆，扣案上開物品，被告2 人並不
    知道是何人所有。辯護人為被告2 人辯護稱：另案共犯庚○○於警詢、檢察官面前、本院審理時之證詞均前後不一，所
    證矛盾，自不得執此共同正犯具有瑕疵之單一指訴，遽認被
    告2 人涉犯竊盜罪責。本院認為：
(一)、上開犯罪事實，業經庚○○以證人身分於本院審理時證稱：
    我是於96年5 月23日上午7 時至8 時許，以參天宮外的公用
    電話，被告乙○○上開行動電話，約他們下午來參天宮，問
    他們哪裡有在賣毒品。當天下午見面後，他們跟我說那裡有
    之後，我就自己騎機車去找藥頭，花1,000 元去買海洛因，
    他們2 人沒有出錢，我買到後馬上就用了，之後我又回到參
    天宮跟被告2 人會合，就坐上他們的車出去繞了。在車上的
    時候，我有提到要去偷廟裡的白鐵，我叫乙○○晚上到廟裡
    拔欄杆，他們就笑笑，我有問乙○○是怎麼偷，乙○○說都
    是1 個先去搬1 個再去載，然後再拿去賣，所以提到由他們
    負責拔，我負責搬，然說他們找賣的地點，再一起去賣，也
    有討論到凌晨12點左右我再過去搬，所以我才會在接近12點
    時到參天宮那邊，討論完了之後到了下午3 、4 時許，我就
    先回去了，當天下午在車上，我們真的有在討論這些細節。
    當日晚間凌晨左右，我駕駛上開自小貨車過來，看到本案白
    鐵欄杆螺絲已經拆下來，於是全部搬上車，然後就用參天宮
    外的公用電話，撥打乙○○的前述行動電話，己○○先接，
    再把電話交給乙○○，我就告訴乙○○說裡面已經處理好了
    ，你們可以過來，乙○○說好，我們馬上過來，然後他們5
    分鐘就到了，之後我就在乙○○及己○○所駕駛的自小客車
    上休息，討論賣的事情，我問乙○○要載去哪裡賣，乙○○
    說要到白天才可以，晚上不能賣，突然警察就來了，我就跑
    ，然後他們2 人趁亂離開（參本院卷第115 頁至122 頁反面
    ）。庚○○另於檢察官面前以證人身分證稱：欄杆是被告2
    人下手拔的，他們叫我搬到車上去，他們還另外租1 臺車（
    車號好像是YY-1818 號），他們都用這種方式掩護作業，平
    常聊天的時候，他們有跟我聊到，我只有跟他們做這1 次而
    已；我當天約他們到參天宮去見面，我們在參天宮當面約好
    晚上12點左右要去參天宮行竊欄杆，當天晚上乙○○、己○○先開車去把欄杆拆下來，欄杆放在原地，行竊工具扳手也
    放在原地，而這些工具是我的，是我在行竊之前我就在當天
    下午把扳手等工具放在他們那臺自小客車上，當天下午就已
    經有約定好由他們2 人負責拆，我負責搬，晚上我自己開小
    貨車到的時候，本案白鐵欄杆就已經被拆下來了，他們2 人
    已先行離開到附近去晃，我到現場之後就負責把欄杆搬到貨
    車上去，我搬好之後，再用廟前的公共電話打電話跟他們說
    東西已經搬好了，他們2 人都在現場附近而已，約5 分鐘的
    車程，他們過來之後我就到他們車上後座休息，休息一下子
    ，警察就到了。此有庚○○於檢察官面前證述筆錄在卷可徵
    （參96偵緝字第193 號卷第24頁至第26頁、第37頁至39頁）
    。而本案白鐵欄杆，共有8 組，為參天宮所失竊之護欄杆，
    約價值80,000元乙情，亦經被害人甲○○於警詢時指述明確
    ，有其警詢筆錄附卷足憑（警卷第4 頁及其背面）。再者，
    參天宮前之公用電話門號0000000 號分於96年5 月23日上午
    7 時59分、8 時17分與同日晚間11時52分撥打門號00000000
    00號行動電話之事實，有門號0000000000號行動電話雙向通
    聯記錄及中華電信股份有限公司96年7 月23日雲一客字第09
    60000200號函各1 紙在卷可稽（參96偵緝字第193 號卷第51
    頁至第55頁、第63頁）。此外，並有本案白鐵欄杆之贓物認
    領保管單影本1 紙、現場照片10張在卷可明（參警卷第5 頁
    背面、第9 頁背面至第11頁、96偵緝字第193 號卷第31頁）
    ，復有T 型扳手、六角扳手、雙頭扳手、老虎鉗各1 支扣案
    可佐。被告乙○○於本院審理時亦供認：庚○○於當日撥打
    前述行動電話與我聯絡，相約於下午一同施用海洛因，有碰
    面，但我沒錢就沒有跟庚○○一起去買，晚上的時候，庚○○又打電話來要我去參天宮找他，之後我和己○○一起開上
    述自小客車至參天宮前，庚○○就上到我們車上等語（參本
    院卷第136 頁、第26頁）。
(二)、由上可見，關於庚○○與被告2 人謀議進而著手實現行竊本
    案白鐵欄杆之情，庚○○於本院審理時及檢察官面前之上開
    證述內容大致相符。又於96年5 月23日，庚○○以參天宮前
    之公用電話聯絡被告乙○○及己○○，相約於同日下午及晚
    上見面，亦經被告乙○○供認屬實，復有上開通聯行動電話
    之對話雙向通聯記錄可資佐證。再者，證人王豐田即本案查
    獲員警於檢察官面前證述：車號YY-8180 號自小客車，我們
    已經監控很久了，因為這是1 臺出租車，己○○在5 月3 日
    有闖紅燈，我有開過罰單，事後臺西所來查證這部車，並帶
    乙○○、己○○到派出所查證，原因是他們2 人拿鐵器去資
    源回收場變賣，我們不知道失竊的地點，也無法查到被害人
    ，所以無法查辦就不了了之了，這件被查獲後，隔天有見報
    ，乙○○的父親有來派出所，問我們為什麼不把被告乙○○
    抓起來，他也跟我們說當天乙○○案發後把這臺出租車開回
    家後，又偷了他爸爸的三菱車出門（參96偵緝字第193 號卷
    第49頁），此有王豐田於檢察官面前之證述筆錄附卷足稽，
    可認庚○○證稱其知悉被告2 人先前行竊皆未被查獲，因此
    請教被告2 人如何行竊，被告乙○○也策畫本案竊盜之分工
    方式，藉以躲避查緝等語，是有憑據。此外，庚○○搬運本
    案白鐵欄杆完畢後通知被告2 人，被告2 人僅花費5 分鐘即
    至參天宮與庚○○見面，已經庚○○證稱明確，佐以被告2
    人所持用之門號0000000000號行動電話當時使用之基地臺位
    址，係於雲林縣四湖鄉○○村○○○路113 號，也有上述行
    動電話雙向通聯記錄1 紙附卷足明（參96偵緝第193 號卷第
    83頁），可見被告2 人於96年5 月23日晚間23時52分許與庚○○通話之時，其2 人所在位置與參天宮十分接近，而得於
    5 分鐘內趕到參天宮，益見庚○○所證與事實相合。參以庚○○檢察官面前堅證其交付扣案工具供乙○○及己○○折卸
    螺絲之用；於本院審理復證稱扣案之T 型扳手跟六角扳手是
    可以拆本案白鐵欄杆螺絲，當時螺絲鬆掉的形狀是還插著，
    螺絲是已經鬆開，拆這些螺絲共8 組大約要半小時（參本院
    卷第121 頁反面、第124 頁反面）。足見當時本案白鐵欄杆
    基座螺絲被拆除時，是持合用之工具鬆開螺絲，並非強行破
    壞撬開，則當日下午被告2 人與庚○○既已謀議竊盜之分工
    細項，庚○○又有合適拆除之工具，由庚○○提供其所有之
    上開扣案工具與被告2 人，甚為便利，自無再令被告2 人另
    行尋覓工具之理，顯見當日下午庚○○已將工具交與被告2
    人，被告2 人於庚○○到場前約半小時左右即當日晚間11時
    許，便在現場以扣案之前述工具著手拆卸本案白鐵欄杆下之
    螺絲，鬆開本案白鐵欄杆基座，以利庚○○迅速搬離現場，
    應可認定。此外，庚○○為警查獲之時，本案白鐵欄杆均已
    如數搬至其所駕駛之自小貨車上，車內並扣得可供拆卸本案
    白鐵欄杆基座螺絲之工具，顯示被告2 人與庚○○所謀畫之
    竊盜犯行均已一一實現。衡諸庚○○所犯竊盜部分，亦經本
    院判處有期徒刑7 月確定，有本院96年度易字第326 號刑事
    判決乙份附卷足考，庚○○與被告2 人素無仇隙，亦經庚○○與被告乙○○陳稱屬實，其自無再行誣陷被告2 人的動機
    。則庚○○上開證詞，均有相關事證足以佐證，其所述與事
    實相符，應可採信，堪信被告2 人與庚○○共同謀議進而分
    工實行本案竊盜犯行。
(三)、庚○○雖於本院審理時一度證稱：當時我叫被告乙○○晚上
    到廟裡拔欄杆時，他們就笑笑而已，意願不是很高；我過去
    時本案白鐵欄杆都已經拆好了，我本來以為本案白鐵欄杆是
    他們拆的，但是到最後我才發現不是被告2 人拆的；扣案之
    T 型扳手、六角扳手、雙頭扳手、老虎鉗各1 支是一直放在
    前開自小貨車上面，我沒有拿給被告2 人，本案白鐵欄杆是
    我偷的，應該是單獨犯，是我1 個人作的，不關他們的事（
    參本院卷第111 頁、第117 頁反面、第115 頁反面、第104
    頁、第118 頁反面、第102 頁、第107 頁反面）。然而，庚○○於檢察官面前已明確證稱本案白鐵欄杆為被告2 人拆卸
    ，而使用之工具，亦係庚○○於行竊當日下午交與被告2 人
    。再細觀庚○○於本院審理堅稱本案白鐵欄杆並非被告2 人
    拆除之原因，其於本院審理時證稱：我本來以為本案白鐵欄
    杆是他們拔的，我開庭之後才知道不是他們拔的，我在法院
    證述的意思是說我沒有親眼看到何人去拔螺絲（參本院卷第
    110 頁、第115 頁反面）。可見庚○○於檢察官面前供證其
    與被告2 人共犯本案，交付上開拆除工具與被告2 人，再由
    被告2 人拆卸本案白鐵欄杆等語，係其根據當日3 人謀議之
    內容，合理判斷本案白鐵欄杆為被告2 人所拆卸。相較而言
    ，庚○○於本院審理時認係其單獨犯案之原因，是其見被告
    2 人開庭時均否認行竊，且其又未親眼目睹被告2 人拆卸本
    案白鐵欄杆，因此認為本案白鐵欄杆螺絲並非被告2 人所拆
    卸。然而，當日下午庚○○與被告2 人謀議如何行竊過程中
    ，均已具體論及分工之內容，並談明事成之後以六四分帳，
    被告2 人分得6 成，庚○○分得4 成，其中六四帳之意思，
    是代表著被告2 人出了2 分人力，因此要分得較庚○○為多
    ，庚○○按預定之分工計畫，於同日凌晨零時左右至參天宮
    ，庚○○也的確目睹本案白鐵欄杆基座之螺絲均已卸除，其
    僅須搬運本案白鐵欄杆至貨車上即可，得手之後，被告2 人
    一經聯絡，5 分鐘內隨即趕至現場等情，亦經庚○○於本院
    審理時證稱屬實，可見當日下午被告2 人均與庚○○細談行
    竊之分工，更論及事後如何分贓，被告2 人也先庚○○一步
    至參天宮前，按照原來的分工計畫拆卸本案白鐵欄杆基座螺
    絲，以利庚○○到場迅速搬運，拆除完成之後，被告2 人徘
    徊現場附近等待庚○○，防止他人（包含庚○○在內之基他
    第三人）坐收漁翁之利，趁空檔將本案白鐵欄杆竊走，足認
    被告2 人事前參與謀議、事中拆除本案白鐵欄杆、事後停滯
    於現場附近等待變賣分得贓款，環環相扣，殊無可能是不明
    之人先將本案白鐵欄杆拆除，卻不將之竊走，徒留現場便利
    庚○○搬運。另外，庚○○當日下午既與被告2 人協議由被
    告2 人拆除螺絲，其至參天宮後，理當依計行事，迅速搬運
    本案白鐵欄杆至前述自小貨車上，自無再行攜帶工具下車拆
    除，庚○○卻仍於本院審理時證述其下車後仍有攜帶扣案工
    具云云，不僅當日下午之協議內容相違，亦與其在檢察官面
    前所證工具是交由被告2 人竊盜使用之後其在地上拾起之情
    不符。佐以庚○○於本院審理時證稱：我沒有在他們車上看
    到類似扣案的工具（參本院卷第121 頁），益見被告2 人拆
    除本案白鐵欄杆基座螺絲所持用之工具，係經庚○○交付其
    所有之如上扣案物品，被告2 人拆解完畢後，便將扣案工具
    置於地面離開現場，一方面等待庚○○前來拾回，另方面也
    用以避免與犯案工具一同被查獲，這也與庚○○於檢察官面
    前證稱被告2 人細心謀畫犯罪，避免被人贓俱獲等情吻合。
    從而，庚○○於本院審理時證述係其單獨犯，扣案工具其未
    交付被告2 人云云，無非以其涉案部分已經本院判決確定，
    未存被加重刑責之可能，因此設詞坦護被告2 人，獨攬全責
    ，應無可信。
(四)、被告2 人雖均辯稱當日晚間在水林家中，接獲庚○○電話始
    前往參天宮與庚○○見面，因庚○○欲向被告2 人借款；庚○○為警逮捕之時，其等也未逃離現場云云。然而：
１、庚○○迭於檢察官面前及本院審理時均堅決否認向被告2 人
    借款乙事（參96偵緝第193 號卷第25頁、本院卷第121 頁反
    面），被告2 人所辯，已無證據以佐其說。又被告乙○○於
    本院審理坦承：當天下午有與庚○○見面，他打電話約我吸
    毒，要施用海洛因，但我那天下午沒有吸，因為他叫我過去
    要兩個人一起去買，我說我沒錢就沒有了（參本院卷第136
    頁），可見被告乙○○個人經濟狀況甚差，無法支付施用海
    洛因費用，此情自當為預約共同購毒之庚○○所知悉，則經
    過數小時之後，於同日晚間，被告乙○○自無可能突然間又
    有閒錢可供借貸，庚○○既已明知被告乙○○身無分文，當
    然不可能於同晚再向被告乙○○借款。由上可見被告2 人所
    謂借款之說，顯不存在。
２、再審視卷附乙○○所持用之0000000000號行動電話雙向通聯
    記錄1 紙，上顯示案發當日即96年5 月23日晚間11時52分，
    上開行動電話有受自0000000 號電話機即參天宮前之公用電
    話之通話記錄1 筆，而其門號0000000000號行動電話受話當
    時之基地臺位址係在雲林縣四湖鄉○○村○○鄰○○○路113
    號，為案發現場附近，顯見於案發時，被告2 人早徘徊於案
    發現場附近準備接應庚○○，並非被告2 人所辯人在水林鄉
    家中接到庚○○電話，不在案發現場附近。被告2 人之辯解
    又不足採。
３、本案案發之初，僅庚○○經警逮捕而到案製作警詢筆錄，庚○○於檢察官面前亦證稱經警查獲同時，被告2 人即跑掉了
    ，被告2 人並未到案等語，此外，被告2 人經通緝而被緝獲
    後，始到案接受訊問，有臺灣雲林地方法院檢察署96年度6
    月20日戊○泰偵公緝字第481 號、第482 號通緝書各1 紙附
    卷足徵，顯見被告2 人犯後雙雙逃亡，規避偵查，並非如被
    告2 人所言停留現場。被告2 人所辯，顯為虛詞。
(五)、辯護人執前詞為被告2 人辯護，但是：
１、按證人之陳述有部分前後不符，或相互間有所歧異時，究竟
    何者為可採，法院仍得本其自由心證予以斟酌，非謂一有不
    符或矛盾，即應認其全部均為不可採信；尤其關於行為動機
    、手段及結果等之細節方面，證人之證言，有時亦有予渲染
    之可能；然其基本事實之陳述，若果與真實性無礙時，則仍
    非不得予以採信。又認定犯罪事實所憑之證據，並不以直接
    證據為限，即綜合各種間接證據，本於推理作用，為認定犯
    罪事實之基礎，如無違背一般經驗法則，尚非法所不許。最
    高法院74年臺上字第1599號、44年臺上字第702 號判例要旨
    足供本院認事用法之參考。則本院綜合卷內之直接、間接證
    據，本於推理作用，勾稽本案顯出之證據資料，至得確信為
    真實之程度，其理由均已詳論如上，據之為被告2 人有罪之
    認定，辯護人認本院僅依共犯庚○○之證據，逕認被告2 人
    竊盜之犯行，忽略應參酌本案其他積極證據，交錯綜合認定
    本案之事實。
２、證人經交互詰問後，於綜合證人歷次陳述之內容時（包括檢
    察官偵訊時之陳述、法院審理時之陳述，以及於容許警詢陳
    述做為證據時之警詢內容），自應著重於證人對於待證事實
    主要內容之先後陳述有無重大歧異，藉此以判斷其證詞之證
    明力高低，不得僅因證人於警詢或檢察官偵訊時所供述之部
    分內容不確定；或證人於交互詰問過程中，就同一問題之回
    答有先後更正不一致之處；或證人於警詢或檢察官偵訊中所
    證述之內容，與其於交互詰問時所證述之內容未完全一致，
    即全盤否認證人證詞之真實性。又同一證人前後供述證言彼
    此不能相容，則採信同一證人之部分證言時，當然排除其他
    部分之證言，此為法院取捨證據法理上之當然結果。又交互
    詰問之功能，係在藉由建構、彈劾、確認等反覆問答過程，
    促證人忠於記憶為懇切並合於事實、情理之陳述，以發現真
    實，詰問過程中證人或有些許不一致之陳述，此不一致很可
    能是出於證人隱匿、掩飾之動機，但透過面對面的追問，並
    輔以偽證罪之擔保，可以解開證人的不良動機，也可能是證
    人再確認其記憶之真實性，使證人的觀察、記憶、敘述，到
    達合於一定真實之確認，或者使證人之虛偽陳述或誠實的錯
    誤，難以隱藏，因此，詰問過程出現證詞不一致的情形，並
    非少見，然而證人之整個證詞是處於逐步確認的過程，自不
    能僅以證人於詰問過程中出現不一致，即認證詞不一，全不
    採信。
３、辯護人雖鉅細靡遺詳列庚○○於警詢、檢察官面前及本院審
    理時陳述之差異，而據此認為庚○○所述全然不得採信。但
    庚○○於本院審理時以證人身分，具結後以偽證罪責擔保其
    證言之真實性，經檢、辯雙方交互詰問，復經本院一一確認
    其所述之差異性，庚○○於本院審理時對本案發生之事實始
    末，也漸趨一致地證稱如貳二(一)部分所示（參本院卷第115
    頁至第125 頁）。關於其與被告2 人由何人提議行竊、在何
    處謀議、謀議之方式、謀議內容、被告2 人當時之反應，及
    其與被告2 人之分工等等細節，本院均已透過交互詰問遂步
    了解庚○○證言反覆之原因，並一一確認庚○○之記憶與所
    述真偽，則本院取捨庚○○證言之理由，皆詳論從上貳二(二)
    、(三)所述，辯護人雖細心地詳列庚○○證詞前後不一之處，
    善盡職責為被告2 人辯護，但揆諸前開說明，庚○○既有不
    能說明清楚，甚至掩飾被告之動機，本院自不能以庚○○前
    後證詞不一，即認其全部之證詞不可採信，辯護人所執之詞
    ，忽略前述證據取捨之法則，難採為對被告有利之認定。
(六)、綜上所述，本案事證明確，被告2 人所辯係臨訟卸責之詞，
    毫無可信，被告2 人犯行堪以認定，應予依法論科。
、論罪科刑之理由：
一、按「刑法分則或刑法特別法中規定之結夥2 人或3 人以上之
    犯罪，應以在場共同實施或在場參與分擔實施犯罪之人為限
    ，不包括同謀共同正犯在內。司法院大法官會議釋字第109
    號解釋以自己共同犯罪之意思，事先同謀，而由其中一部分
    之人實施犯罪之行為者，均為共同正犯之意旨，雖明示將同
    謀共同正犯與實施共同正犯併包括於刑法總則第28條之正犯
    之中，但此與規定於刑法分則或刑法特別法中之結夥犯罪，
    其態樣並非一致。」最高法院76年臺上字第7210號判例要旨
    可參。則刑法所定之結夥3 人加重竊盜罪，應以在場共同實
    施或在場參與分擔實施犯罪之人為限，不包括同謀共同正犯
    在內。準此，如在場共同實施，或在場參與分擔實施竊盜行
    為之人不及3 人，縱加上同謀之共同正犯後，刑法第28條所
    稱之共犯已達3 人以上，但因在場共同或參與分擔實施竊盜
    行為之人不及3 人，並不成立結夥3 人以上加重竊盜罪，該
    參與同謀之人亦僅能成立普通竊盜罪之共同正犯。則被告2
    人雖與庚○○共同謀議本案，事後並計畫朋分贓款，然於行
    竊當時，被告2 人先行拆解本案白鐵欄杆下之螺絲離開現場
    ，再由庚○○1 人獨自前往搬運該物，並非3 人一同結夥行
    竊，揆諸上開說明，自與刑法第321 條第1 項第4 款所指之
    結夥3 人加重竊盜罪有間，不應論以該罪名。又扣案之T 型
    扳手1 支為鐵製，長25公分，T 字型部分寬16公分，下方為
    六角式之扳手；六角扳手1 支亦為鐵製，生鏽，長22公分；
    雙頭扳手1 支，也屬鐵製，長15公分；老虎鉗1 支屬一般老
    虎鉗，長21公分等情，業經本院當庭勘驗屬實，則客觀上足
    對他人生命、身體、安全構成威脅，而屬兇器無疑。核被告
    2 人所為，係犯刑法第321 條第1 項第3 款攜帶兇器加重竊
    盜罪。
二、被告2 人及庚○○間，有犯意聯絡及行為分擔，應論以共同
    正犯。
三、被告乙○○前於92年間因搶奪案件，經本院以92年度易字第
    418 號判處有期徒刑1 年8 月確定，於94年9 月16日因縮短
    刑期假釋出監，所餘刑期至95年5 月24日縮刑期滿，未經撤
    銷假釋以已執行完畢論，有臺灣高等法院被告前案紀錄表在
    卷可按，其受有期徒刑執行完畢，5 年內再犯本案最重本刑
    為有期徒刑以上之罪，為累犯，應依刑法第47條第1 項規定
    加重其刑。
四、審酌被告2 人皆有毒品前科，有臺灣高等法院被告前案紀錄
    表在卷可考，素行不佳，又與庚○○共同竊取本案白鐵欄杆
    ，顯然皆缺乏自食其力賺取金錢並尊重他人財產權之觀念，
    難以輕縱，兼衡被告2 人於本院審理時均矢口否認犯行，未
    見絲毫悔意，被告2 人與庚○○謀議過程中，更策畫如何分
    工合作，一方負責拆卸，一方負責搬運，藉此逃避追查，顯
    然已精於竊盜，並打算以這個方式一再閃躲司法制裁，之後
    更逃亡，經通緝後始到案接受偵查，犯後態度不佳等一切情
    狀，各量處如主文所示之刑。
五、又扣案之T 型扳手、六角扳手、雙頭扳手、老虎鉗各1 支，
    為共犯庚○○所有，業經庚○○於本院審理時證稱屬實，且
    供本案行竊所用，已論明如上，依共犯連帶沒收理論，就被
    告2 人罪刑項下，均宣告沒收之。
乙、無罪部分：
壹、公訴意旨略以：
    被告乙○○意圖為自己不法所有，於96年5 月21日下午2 時
    許，在雲林縣麥寮鄉○○村○○路38-28 號前，以不詳之方
    法，竊取被害人丁○○所有之車號GI-3991 號自小貨車（價
    值50,000元，下稱本案自小貨車），得手後將該車交與不知
    情之庚○○保管。因認被告乙○○涉犯刑法第320 條第1 項
    竊盜罪嫌（檢察官未起訴被告己○○共同竊取上述自小客車
    ）。
貳、按「犯罪事實應依證據認定之，無證據不得認定犯罪事實。
    」刑事訴訟法第154 條第2 項定有明文。又「刑事訴訟法第
    161 條已於民國91年2 月8 日修正公佈，其第1 項規定：檢
    察官就被告犯罪事實，應負舉證責任，並指出證明之方法。
    因此，檢察官對於起訴之犯罪事實，應負提出證據及說服之
    實質舉證責任。倘其所提出之證據，不足為被告有罪之積極
    證明，或其指出證明之方法，無從說服法院以形成被告有罪
    之心證，基於無罪推定之原則，自應為被告無罪判決之諭知
    。」最高法院著有92年臺上字第128 號判例要旨可供參照。
    再者，「共犯之成立，除共同實施犯罪行為者外，其就他人
    之行為負共犯之責者，以有意思聯絡為要件，若事前並未合
    謀，實施犯罪行為之際，又係出於行為者獨立之意思，即不
    負共犯之責。」「事實之認定，應憑證據，如未能發現相當
    證據，或證據不足以證明，自不能以推測或擬制之方法，以
    為裁判基礎。」最高法院19年上字第694 號、40年臺上字第
    86號判例要旨亦足供本案認事用法之基礎。
、檢察官之舉證：
一、庚○○96年5 月24日、96年7 月3 日及96年7 月11日於檢察
    官面前具結之證述筆錄。
二、庚○○96年7 月17日上午9 時48分於檢察官面前未具結之陳
    述筆錄。
三、被害人丁○○96年5 月24日之警詢筆錄。
四、本案自小貨車之贓物認領保管單影本1 紙。
五、雲林縣警察局車輛尋獲電腦輸入單影本1 份。
六、現場照片10張。
肆、被告乙○○及其辯護人之辯護意旨：
    被告乙○○堅決否認有何竊盜車號GI-3991 號自小貨車之犯
    行，辯稱96年5 月23日晚上係庚○○自行將上開自小貨車駕
    至參天宮前，該自小貨車並非其竊取而交付庚○○等語。辯
    護人則為被告乙○○辯護稱：庚○○雖於警詢及檢察官面前
    證稱上開自小貨車係被告乙○○竊取後交與伊使用，然於本
    院審理時，庚○○已證稱前述自小貨車為其本人所竊取，可
    見非被告乙○○所竊。
伍、本院之判斷：
一、證據能力部分：
    同有罪部分之貳一證據能力之說明。
二、證明力部分：
    檢察官認被告乙○○竊取前述自小貨車，無非以庚○○於檢
    察官面前證稱：上述自小貨車不是我偷的，車子是被告乙○○、己○○開來現場的；車號GI-3991 號自小貨車是乙○○
    、己○○偷的，偷了之後他們要我把車子牽回家放云云為其
    論據。本院認為：
(一)、庚○○於警詢時供認：警方在現場所查獲我們用於搬運白鐵
    所用的失竊車號GI -3991號自小貨車是乙○○及己○○所竊
    得，有其警詢筆錄在卷可考。但庚○○於本院審理時以證人
    身分證稱：上述自小貨車是我竊的，是臨時起意，沒有人跟
    我說什麼，當時我去偷車子時候，被告2 人不知道，我也沒
    有跟他們商量或要他們把風，他們也沒有分到什麼好處（參
    本院卷第106 頁及第11頁）。庚○○之供證顯然前後矛盾。
(二)、就此矛盾之處，庚○○於本院審理時證稱：警察跟車主丁○○說發現我們3 人，警察到的時候我就跑，所以只抓到我1
    個人，警察拿口卡給車主看，車主說車子是乙○○牽的，我
    就順這個勢講說車子不是我牽的，車子是乙○○牽的，因為
    我怕被車主打，我不敢承認，所以告訴警察當天晚上我是搭
    計程車到參天宮與乙○○他們會合，我到達的時候，這個自
    小貨車已經開到現場，所以車子是他們偷的；之後我在檢察
    官面前想說在警察局筆錄就已經做這樣了，不敢再改口，於
    是我跟檢察官說這臺自小貨車是被告乙○○、己○○偷的，
    偷了之後他們要我把車子牽回家放，叫我開去參天宮現場，
    以上這些都是不實在的，因為那時候還沒有判，我不敢承認
    ，我想說如果這條承認下去又要判很久，這臺小貨車是我跟
    被告2 人一起到麥寮那個地方，我是臨時起意去偷的，我叫
    他們停車他們就停車，他們並不知情，我下車去偷的，車子
    只有1 道鎖而已，車門鎖，引擎沒有鎖，只有抽起來而已，
    現在我承認是我偷的，我承認我在檢察官面前做偽證等語（
    參本院卷第11頁反面至第115 頁、第127 頁）。而被害人即
    上開自小貨車車主丁○○於本院審理時證稱：當時在派出所
    ，我有看到後面1 位（手指庚○○），他們（手指被告2 人
    ）沒有，那時候派出所警員說小偷已經抓到，警察有說要我
    如何處理都可以，他說人在裡面，現在就看我車上的東西有
    無遺失，庚○○當時看起來很怕我打他的樣子，一定會怕，
    因為他作賊心虛；我的車子有上鎖，鎖很好開（參本院卷第
    125 頁反面至第126 頁）。可見案發後，庚○○經警逮捕歸
    案，見車主丁○○至警局時，員警也告知丁○○「要怎麼處
    理都可以」，庚○○自然如丁○○所言地作賊心虛，相當害
    怕，擔心一旦其承認上開自小貨車為其所竊，將在警局遭到
    被害人修理，則庚○○於本院審理時證稱其因害怕被打而於
    警詢時誣指被告乙○○竊取前述自小貨車等語，難認虛假。
    從而，庚○○延續警詢中錯誤之筆錄，擔心刑責更重，順勢
    於檢察官面前再次攀誣乙○○、己○○偷車等語，亦合於情
    理。由上可見庚○○於警詢及檢察官面前指證被告乙○○竊
    取上述自小貨車，可信度相當之低，自難採為對被告乙○○
    不利之認定。
(三)、再者，丁○○於本院審理時證稱：我現在沒有辦法指認偷我
    車子的人，從監視錄影帶也看不清楚偷我車子的人所駕駛車
    輛之車牌號碼，我從監視錄影帶也看不到偷車子人的面貌，
    我看乙○○這個模樣，沒有似曾相識，只是開準備程序有看
    過他而已，沒有讓我聯想到什麼事情（參本院卷第126 頁至
    第127 頁）。丁○○於警詢時也未指認是何人竊取其所有之
    自小貨車，有其警詢筆錄在卷可徵。則由證人丁○○之證詞
    ，也無法證明當時竊取前述自小貨車之人，確屬被告乙○○
    。
(四)、至於上述自小貨車之贓物認領保管單影本1 紙、雲林縣警察
    局車輛尋獲電腦輸入單影本1 份、現場照片10張等證據，僅
    係描述前開自小貨車外觀，未能具體證明當時下手行竊之人
    為被告乙○○，自無從採為不利被告乙○○竊取上開自小貨
    車之認定。
(五)、綜上，本案檢察官關於被告乙○○竊取上述自小貨車所提出
    之證據或指出之證明方法，無法使本院產生有罪之確信，而
    且檢察官所指證人庚○○於檢察官面前之證述筆錄，屬於共
    犯之單一指述，且存有上開明顯瑕疵，亦欠缺證據補強其證
    詞之真實性，而仍有合理懷疑存在，無法說服本院得出被告
    乙○○竊取自小貨車之有罪心證。，被告就此部分被訴竊盜
    自小貨車之犯罪事實不能證明，本院自應就此部分為被告無
    罪之諭知。
丙、證人庚○○於檢察官面前，證述被告乙○○竊取本案自小貨
    車犯行，顯屬虛偽，就此部分，證人庚○○涉嫌於檢察官面
    前時，於案情有重要關係之事項，具結後而為虛偽陳述，觸
    犯刑法第168 條之偽證罪嫌；又庚○○竊取上開自小貨車部
    部分犯行，檢察官誤為被告乙○○所為，而未究庚○○竊車
    之責，庚○○就此部分涉犯刑法第320 條第1 項竊盜罪嫌，
    依法併於本判決書一併告發，請檢察官偵辦。
丁、應適用之法律：
    依刑事訴訟法第299 條第1 項前段、第301 條第1 項，刑法
    第28條、第321 條第1 項第3 款、第47條第1 項、第38條第
    1 項第2 款，判決如主文。
本案經檢察官黃顗雯到庭執行職務。
中    華    民    國    97    年    4     月    9     日
                  刑事第五庭  審判長法  官  侯廷昌
                                    法  官  王紹銘
                                    法  官  藍家偉
以上正本證明與原本無異。
不服本判決，應於判決送達後10日內，向本院提出上訴狀。（須
附繕本）
                                    書記官  王雪招
中    華    民    國    97    年    4     月    9     日
附錄本案論罪科刑法條全文：
刑法第321 條：
犯竊盜罪而有左列情形之一者，處6 月以上、5 年以下有期徒刑
：
一  於夜間侵入住宅或有人居住之建築物、船艦或隱匿其內而犯
    之者。
二  毀越門扇、牆垣或其他安全設備而犯之者。
三  攜帶兇器而犯之者。
四  結夥三人以上而犯之者。
五  乘火災、水災或其他災害之際而犯之者。
六  在車站或埠頭而犯之者。
前項之未遂犯罰之。


司法院資訊處製作；財團法人民間司法改革基金會備份。
